【裁判字號】    98,交聲,356
【裁判日期】    990114
【裁判案由】    聲明異議
【裁判全文】
臺灣臺南地方法院交通事件裁定         98年度交聲字第356號
移送機關    交通部公路總局嘉義區監理所臺南監理站
異議人即
受處分人    甲○○
上列異議人即受處分人因違反道路交通管理處罰條例案件，對於
交通部公路總局嘉義區監理所臺南監理站民國98年3月4日所為之
裁決處分（處分案號：嘉監南字第裁74-S00000000號）聲明異議
，本院裁定如下：
    主    文
原處分撤銷。
甲○○違反汽車駕駛人駕駛汽車肇事致人受傷，應通知警察機關
處理之規定，處罰鍰新臺幣參仟元。
    理    由
一、原處分意旨略以：異議人即受處分人甲○○（下稱異議人）
    駕駛車牌號碼102-NW號營業一般小客車，於民國97年12月12
    日7時50分許，行經臺南市○○○路與崇信街口時，因肇事
    致人受傷，異議人未對傷者採取救護措施，亦未留下聯絡資
    料，未保持車輛終止位置，未通知警察機關處理即移動現場
    而逃逸，經臺南市警察局第一分局警員據報到場處理，再通
    知異議人到局製作筆錄後予以製單舉發，嗣經移送機關即交
    通部公路總局嘉義區監理所臺南監理站（下稱原處分機關）
    以其違規事實明確，依道路交通管理處罰條例第62條第3項
    、第4項及第67條第3項之規定，裁處異議人罰鍰新臺幣（下
    同）6,000元，吊銷駕駛執照，1年內禁考等語。
二、本件聲明異議意旨略以：異議人於上開時地遭一名鄭姓駕駛
    人騎乘機車自後追撞，當時也有觀察該名駕駛人已自行將機
    車牽移至路邊，且傷勢亦無大礙，而車內乘客又急於趕搭火
    車班次，因此就先行離去。當時光天化日眾目睽睽之下，異
    議人又是在被追撞之情況下，並無逃逸之必要及念頭。為此
    聲明異議，請求撤銷原處分等語。
三、按汽車駕駛人駕駛汽車肇事致人受傷或死亡者，應即採取救
    護措施及依規定處置，並通知警察機關處理，不得任意移動
    肇事汽車及現場痕跡證據，違反者處3,000元以上9,000元以
    下罰鍰；前項駕駛人肇事致人受傷而逃逸者，吊銷其駕駛執
    照，道路交通管理處罰條例處罰條例第62條第3項、第4項前
    段分別定有明文。惟按違反行政法上義務之行為非出於故意
    或過失者，不予處罰，行政罰法第7條第1項亦定有明文。是
    以，前開道路交通管理處罰條例處罰規定並未處罰過失，故
    必以受處分人有逃逸之故意，始得歸責，換言之，即行為人
    除客觀上有逃逸之行為外，尚須對其肇事致人受傷或死亡之
    事實有違法之認識，及決意逃逸之故意，始足當之。又按發
    生道路交通事故，駕駛人或肇事人應先為下列處置：一、事
    故地點在車道或路肩者，應在適當距離處豎立車輛故障標誌
    或其他明顯警告設施，事故現場排除後應即撤除。二、有受
    傷者，應迅予救護，並儘速通知消防機關。三、發生火災者
    ，應迅予撲救，防止災情擴大，並儘速通知消防機關。四、
    不得任意移動肇事車輛及現場痕跡證據。但無人傷亡且車輛
    尚能行駛，或有人受傷且當事人均同意移置車輛時，應先標
    繪車輛位置及現場痕跡證據後，將車輛移置不妨礙交通之處
    所。五、通知警察機關。但無人受傷或死亡且當事人當場自
    行和解者，不在此限。道路交通事故處理辦法第三條定有明
    文。是汽車駕駛人，駕駛汽車肇事致人受傷或死亡者，即負
    有(1)應即採取救護措施及依規定處置。(2)通知警察機關處理
    。(3)不得任意移動肇事汽車及現場痕跡證據之義務，如該汽
    車駕駛人有違背上述任一義務者，即可處3,000元以上9,000
    元以下罰鍰。
四、經查：
  (一)異議人於97年12月12日7時50分許，駕駛車牌號碼102-NW號
    營業一般小客車，沿臺南市○區○○○路三段外側快車道由
    北往南方向行駛，原應注意變換車道時，應預先顯示燈光或
    手勢告知後方車輛，讓直行車先行，並注意安全距離，異議
    人竟疏未注意，貿然變換車道，準備將車輛駛停至路邊搭載
    客人，適有第三人鄭慶田騎乘車牌號碼2HS-188號重型機車
    沿同向後方駛來，見狀因煞車不及，而自後方追撞異議人所
    駕駛之前開車輛，第三人鄭慶田因此人車倒地並受有傷害，
    然異議人未對第三人鄭慶田採取救護措施，亦未通知警察機
    關處理而逕行駕車離去，嗣經臺南市警察局第一分局警員據
    報到場處理，依被害人所提供之車牌號碼，通知異議人到局
    製作筆錄後予以製單舉發，嗣由原處分機關依法裁處如前所
    述內容等情，有臺南市警察局第一分局97年12月15日南市警
    交字第S00000000號舉發違反道路交通管理事件通知單及原
    處分機關98年3月4日嘉監南字第裁74-S00000000號裁決書各
    1份附卷可稽，並經本院依職權調取臺灣臺南地方法院檢察
    署（下稱臺南地檢署）98年度偵字第11821號偵查卷宗全卷
    審認無誤，復有道路交通事故現場圖、道路交通事故調查報
    告表(一)、(二)、現場照片、當事人談話筆錄等件附於該卷可佐
    。
  (二)次查，異議人因本件交通事故而涉嫌駕車肇事逃逸之犯行，
    經警移送臺南地檢署由檢察官以98年度偵字第11821號偵查
    案進行偵查後，被害人鄭慶田於偵查中結證稱：其手肘、膝
    蓋受有輕微擦傷，然因其穿著長袖外套與牛仔褲，所以外表
    看不出來有受傷，其頭部確實並無外傷等語；又證人即在該
    路段販賣檳榔之王琡淇亦於警詢中稱：事故發生後，伊有看
    到肇事計程車有緩慢行駛至路邊，約等2分鐘後就搭載客人
    離去等語。經核異議人之上述辯詞與被害人鄭慶田及證人王
    琡淇上開證言相符，因此，異議人辯稱當時有觀察該名駕駛
    人已自行將機車牽移至路邊，且傷勢亦無大礙，而車內乘客
    又急於趕搭火車班次，因此就先行離去等語，應非不可採，
    是則尚難認異議人主觀上有肇事逃逸之故意。
  (三)再查，本件由檢察官偵查後，亦認異議人主觀上並無肇事逃
    逸之故意，此外，復查無其他積極證據足認異議人有何肇事
    逃逸犯行，應認異議人罪嫌不足，過失傷害部分則因未據告
    訴，乃將全案為不起訴處分，有臺南地檢署98年度偵字第11
    821號不起訴處分書附卷可參，復經本院依職權調取上開偵
    查卷宗全卷查閱屬實，是異議人並無肇事逃逸之故意，自與
    道路交通管理處罰條例第62條第4項前段違規要件有間，此
    部分本件異議人之異議為有理由。
  (四)第查，異議人雖無肇事逃逸之違規行為，業經認定如上，然
    異議人於肇事後，並未通知警察機關到場處理即先行離去，
    亦為異議人自陳在卷，是異議人違反汽車駕駛人駕駛汽車肇
    事致人受傷，應通知警察機關處理之規定甚明。
五、綜上所述，本件原裁決有上揭可議之處，原處分機關對異議
    人之裁罰，於法自有未合，應由本院裁定將原處分撤銷，審
    酌異議人既有駕車肇事致人受傷之客觀事實，復有並未通知
    警察機關到場處理，即駛離現場之違規事實，應依道路交通
    管理處罰條例第62條第3項前段及違反道路交通管理事件統
    一裁罰基準表之規定，另裁定如主文第2項所示之處罰，以
    資適法。
六、據上論斷，應依道路交通管理處罰條例第87條第2項、道路
    交通案件處理辦法第20條前段，裁定如主文。
中    華    民    國    99    年    1     月    14    日
                      交通法庭  法  官  張家瑛
以上正本證明與原本無異。
如不服本裁定，應於收受送達後5日內向本院提出抗告狀。（應
附繕本）
                                書記官  李淑惠
中    華    民    國    99    年    1     月    18    日


司法院資訊處製作；財團法人民間司法改革基金會備份。
